【裁判字號】    98,重訴,25
【裁判日期】    981030
【裁判案由】    槍砲彈藥刀械管制
【裁判全文】
臺灣板橋地方法院刑事判決              98年度重訴字第25號
公  訴  人  臺灣板橋地方法院檢察署檢察官
被      告  甲○○
指定辯護人  本院公設辯護人吳天明
上列被告因槍砲彈藥刀械管制案件，經檢察官提起公訴（97年度
偵字第31249 號），本院判決如下：
    主  文
甲○○所犯如附表所示之罪，各處如附表所示之刑，如附表所示
之物應分別予以沒收。應執行有期徒刑貳年，併科罰金新臺幣拾
萬元，罰金如易服勞役，以新臺幣壹仟元折算壹日。緩刑伍年，
並應向公庫支付新臺幣拾伍萬元。扣案可發射子彈具有殺傷力之
槍枝壹枝（槍枝管制編號0000000000）、可發射金屬具殺傷力之
空氣槍壹枝（槍枝管制編號0000000000）、可發射子彈具殺傷力
之改造手槍壹枝（槍枝管制編號0000000000）、制式霰彈貳顆、
鋼珠貳包、CO2 高壓氣瓶貳瓶，均沒收。
    事  實
一、甲○○明知非經主管機關許可，不得製造或持有具有殺傷力
    之槍枝、子彈，竟分別為下列行為：(一)其於民國96年年初某
    日，基於製造可發射子彈具有殺傷力槍枝之犯意，先在臺北
    市臺北火車站附近萬全街某金屬材料行，購入金屬零件後，
    委託附近不知情之加工廠加工零件，在於其位於臺北縣蘆洲
    市○○○路197 巷6 弄10號之住處，自行組裝改造為具有殺
    傷力之槍枝1 支（槍枝管制編號0000000000）而持有之。(二)
    復於96年6 月左右，在其住處利用網際網路連結後，於雅虎
    奇摩網站上，分別以新臺幣（下同）3 千至6 千元之不等代
    價同時購入仿COLT廠半自動手槍製造換裝土造金屬槍管而成
    且具有殺傷力之改造手槍1 枝（槍枝管制編號0000000000）
    、可發射金屬具有殺傷力之空氣槍1 枝（槍枝管制編號0000
    000000），及不具有殺傷力之改造子彈3 顆（3.8 ±0.5mm
    金屬彈頭，業因鑑定擊發1 顆）、供上開空氣槍使擊發使用
    之鋼珠2 包、CO2 高壓氣瓶2 瓶，隨後並至臺北市圓山捷運
    站取貨後而無故持有之。(三)另於95年間之不詳時間，在臺北
    縣林口發電廠附近之頂福靶場內，拾獲具有殺傷力之口徑12
    GAUGE 之制式霰彈4 顆（業因鑑定擊發2 顆，僅餘2 顆）而
    無故持有之。嗣於97年10月29日17時30分許，因涉毒品案件
    ，經警持本院核發之搜索票在其前開住處當場查獲，並扣得
    上揭具殺傷力之長槍、空氣槍、改造手槍各1 枝（槍枝管制
    編號依序為0000000000、0000000000、0000000000）、鋼珠
    2 包、CO2 高壓氣瓶2 瓶及不具殺傷力之改造子彈3 顆（業
    因鑑定擊發1 顆），另於甲○○所有車牌號碼4485-TK 之自
    小客車內查獲前揭具殺傷力之制式霰彈4 顆（業因鑑定擊發
    2 顆），甲○○則於有偵查犯罪職權之機關或公務員發覺其
    製造上開改造之長槍之犯行前，向處理之警員坦承上開改造
    槍枝之犯行而自首接受裁判。
二、案經臺北巿政府警察局移送臺灣板橋地方法院檢察處檢察官
    偵查起訴。
    理  由
壹、程序方面：
一、如事實欄所載之扣案槍、彈、鋼珠、高壓氣體鋼瓶等物品，
    均係警員持本院所核發之搜索票前往上址執行搜索時所扣得
    ，並於搜索、扣押後依法製作搜索扣押筆錄及扣押物品目錄
    表等情，有搜索票、搜索扣押筆錄及扣押物品目錄表各1 份
    在卷可稽（偵字卷第7 至12頁），故上開扣案物品乃依法搜
    索扣押所得之物，依法均得做為證據。
二、依刑事訴訟法第198 條、第208 條規定，所謂鑑定乃指於刑
    事訴訟程序中為取得證據資料而由檢察官或法官指定具有特
    別知識經驗之鑑定人、學校、機關或團體，就特定之事物，
    以其專業知識加以分析、實驗而作判斷，以為偵查或審判之
    參考。不論鑑定人或鑑定機關、學校、團體，由檢察官或法
    官視具體個案之需要而選任，其所為之鑑定即具有證據能力
    ，此乃同法第159 條第1 項之「除法律有規定者外」之傳聞
    法則例外規定。是查，本案引用之內政部警政署刑事警察局
    97年12月15日刑鑑字第0970168962號、97年12月12日刑鑑字
    第0970176925號鑑驗書2 份，係由臺灣板橋地方法院檢察署
    檢察官指揮臺北市政府警察局刑事警察大隊送請內政部警政
    署刑事警察局鑑定，依上開說明，具有證據能力。
貳、實體方面：
一、上揭事實，業據被告於警詢、偵查及本院訊問時均坦承不諱
    ，另扣案之槍枝、子彈經送內政部警政署刑事警察局鑑定，
    結果認「一、送鑑長槍1 枝（槍枝管制編號0000000000），
    認係兩截式土造鋼管槍，擊發功能正常，可供擊發口徑12GA
    UGE 制式霰彈使用，認具殺傷力。二、送鑑子彈3 顆，認均
    係非制式子彈，由金屬彈殼組合直徑3.8 ±0.5 ㎜金屬彈頭
    而成，採樣1 顆試射，無法擊發，認不具殺傷力。三、送鑑
    子彈4 顆，鑑定情形如下：(一)3 顆均係口徑12GAUGE 之制式
    霰彈，採樣1 顆試射，可擊發，認具殺傷力。(二)1 顆係口徑
    12GAUGE 之制式霰彈，彈頂具重新封摺之情形，經試射，可
    擊發，認具殺傷力。四、送鑑空氣槍1 枝（槍枝管制編號00
    00000000），認係氣體動力式槍枝，以小型高壓氣體鋼瓶內
    氣體為發射動力，經以金屬彈丸測試三次，其中彈丸（直徑
    6.0 ㎜、重量0.88ｇ）最大發射速度為175 公尺/ 秒，計算
    其動能為13焦耳，換算其單位面積動能為45焦耳/ 平方公尺
    。」、「一、送鑑手槍1 枝（槍枝管制編號0000000000），
    認係改造手槍，由仿COLT廠半自動手槍製造之槍枝，換裝土
    造金屬槍管而成，經檢視，欠缺護木，惟不影響槍枝擊發功
    能，可供擊發適用子彈使用，認具殺傷力。」等情，有該局
    97年12月15日刑鑑字第0970168962號、97年12月12日刑鑑字
    第0970176925號鑑驗書各1 份暨所附槍彈相片在卷可稽（見
    偵卷第42至45、51至52頁）；且就前揭扣案之改造手槍（槍
    枝管制編號0000000000），雖曾經臺北市政府警察局刑事警
    察大隊於「槍彈初步檢視報告表」內記載該之槍枝不具有擊
    發機構（參偵查卷第19至20頁），然內政部警政署刑事警察
    局認此應係移送機關於檢視當時，該槍枝零件未定位，致使
    滑套無法完全後拉並固定撞針於待擊發狀態，然經該局操作
    檢測，確認該槍枝具撞針，並將未定位之零件復位後，該槍
    枝可發揮擊發功能，確具殺傷力乙節，亦經內政部警政署刑
    事警察局以98年8 月28日刑鑑字第0980109929號函覆本院甚
    詳（附於本院卷第46至47頁），則本件扣案槍、彈中之長槍
    （槍枝管制編號0000000000）、空氣槍（槍枝管制編號0000
    000000）、改造手槍（槍枝管制編號0000000000）各1 枝、
    及制式霰彈4 顆，係分屬槍砲彈藥刀械管制條例第4 條第1
    項第1 款、第2 款所稱之槍砲、彈藥無誤，足見被告之自白
    係與事實相符。從而，本案事證明確，被告犯行堪以認定，
    應依法論科。
二、論罪科刑：
  (一)核被告甲○○所為，係犯槍砲彈藥刀械管制條例第8 條第1
    項之未經許可製造其他可發射子彈具殺傷力之槍枝罪，及同
    條例第8 條第4 項未經許可持有空氣槍罪、未經許可持有可
    發射子彈具有殺傷力之改造手槍罪，及同條例第12條第4 項
    之未經許可持有子彈罪。又被告係先購買零件後，透過不知
    情之材料行加工車床將各項零件加工後再組裝為系爭可發射
    子彈具有殺傷力之長槍1 枝，是其未經許可製造槍枝主要組
    成零件之低度行為，應為製造長槍之高度行為所吸收，不另
    論罪；其因製造其他可發射子彈具有殺傷力之槍枝後而持有
    之，其持有之低度行為，亦為製造之高度行為所吸收，不另
    論罪。
  (二)再被告係於96年6 月間在購物網路上同時購入上揭具有殺傷
    力之空氣槍及改造手槍各1 枝，此據被告於審理中供述甚明
    （本院卷第52至53頁），其係以一行為觸犯數罪名，為想像
    競合犯，應依刑法第55條之規定，從一重之槍砲彈藥刀械管
    制條例第8 條第4 項未經許可持有改造手槍罪處斷，起訴意
    旨漏未敘及此，應予補充。然被告於95年間某日起持有制式
    霰彈4 顆子彈而構成無故持有子彈罪，及於96年6 月間某日
    同時買入改造手槍、空氣槍犯有無故持有具殺傷力之改造手
    槍罪，其前後兩個持有行為雖有部分重疊（即自96年6 月左
    右起至97年10月29日遭查獲時止），惟按未經許可持有手槍
    、子彈，其持有之繼續，為行為之繼續，亦即一經持有，罪
    已成立，但其完結須繼續至持有行為終了時為止（最高法院
    95年度台上字第3461號判決參照），亦即當被告遂行前揭兩
    個持有犯行時，其所犯該兩次未經許可持有槍枝、子彈罪即
    已先後分別成立，尚難以其有時間上之部分重疊，即認係刑
    法上之一行為，且被告兩個持有行為時間相隔甚久，並非在
    密接時間內接續所為，應係另行起意而購買持有，從而其持
    有子彈及持有改造手槍、空氣槍等兩犯行，與其另犯之製造
    其他具有殺傷力槍枝罪等3 罪間，犯意各別，行為互殊，應
    分論併罰。
  (三)另本件係臺北市政府警察局刑事警察大隊於97年10月27日因
    毒品案件，向本院聲請搜索票，而於同年月29日17時30分許
    ，持上開搜索票在被告位於臺北縣蘆洲市○○○ 路197 巷6
    弄10號之住處查獲並扣得前載之長槍、改造手槍、空氣槍各
    1 枝、制式霰彈4 顆之事實，有本院97年度聲搜字第3292號
    搜索票1 張存卷可參（見偵查卷第7 頁）。按所謂發覺，係
    指有偵查犯罪職權之公務員已知悉犯罪事實與犯罪之人而言
    ，而所謂知悉，固不以確知其為犯罪之人為必要，但必其犯
    罪事實，確實存在，且為該管公務員所確知，始屬相當。如
    犯罪事實並不存在而懷疑其已發生，或雖已發生，而為該管
    公務員所不知，僅係推測其已發生而與事實巧合，均與已發
    覺之情形有別（最高法院75年台上字第1634號判例參照）。
    是本案固係經警員持搜索票聲請搜索扣得上開證物，然依前
    開搜索票記載係因毒品案件而有至被告住處搜索並扣押有關
    違反毒品危害防制條例相關物證之必要，又參以系爭扣案之
    長槍1 枝（槍枝管制編號0000000000），於為警查獲時業已
    組裝完成，此有送鑑槍枝外觀之照片足佐（偵查卷第24頁）
    ，而持有槍枝之原因不一而足，是依卷內資料顯示，若非被
    告於警詢時自承其有改造系爭長槍之行為，搜索員警於扣得
    系爭扣案之槍、彈時，充其量僅知悉被告有非法持有槍枝之
    犯行，此亦有本院辦理刑事案件電話紀錄查詢表1 紙存卷可
    佐（本院卷第59頁），從而被告於警員不知其持有原因前即
    供出是自己製造，應符合上開對於未發覺之罪自首而受裁判
    之要件，是就被告所犯製造其他可發射子彈具有殺傷力槍枝
    罪部分，爰依刑法第62條前段自首之規定減輕其刑。
  (四)又按刑之量定，為求個案裁判之妥當性，法律固賦予法院裁
    量餘地，但此項裁量之行使，除應依刑法第57條規定，審酌
    行為人及其行為等一切情狀為整體之評價，並應顧及比例原
    則，使罪刑均衡，輕重得宜，以契合社會及國民之法律感情
    。再按犯罪之情狀顯可憫恕，認科以最低度刑仍嫌過重者，
    得酌量減輕其刑，刑法第59條定有明文。此所謂「情狀」，
    係指法官量刑時所應考量之各種情狀而言，在審酌個案時遇
    有情輕法重之情形下，裁判時本即得適用刑法第59條之規定
    ，以酌量減輕其刑。查被告所犯前開未經許可製造其他可發
    射子彈具有殺傷力之槍枝罪，其法定最低本刑為無期徒刑或
    5 年以上有期徒刑，併科1 千萬元以下罰金，另其未經許可
    持有改造手槍罪之法定最低本刑則為3 年以上10年以下有期
    徒刑，併科700 萬元以下罰金，惟被告係因在所任職之偉益
    鋼模有限公司負責玩具槍研發及設計，平日亦時常至合法登
    記靶場練習，故有認識及瞭解槍枝結構之需要及興趣，此據
    被告供明並提出員工在職證明書為證（本院卷第28-1頁），
    且本件亦未查有被告曾持前揭扣案之槍枝從事不法行為之證
    據，可認被告製造、持有扣案之槍枝，較之擁槍自重，恃槍
    為非作歹之徒所犯製造、持有槍砲者致生之危害程度為低，
    是以權衡被告犯罪之動機、犯罪之具體情狀、行為背景及其
    所犯罪名分別為最輕本刑為5 年、3 年以上有期徒刑之法定
    刑責觀之，確屬情輕法重，堪予憫恕，雖宣告法定最低度之
    刑，猶嫌過重，爰分別依刑法第59條之規定酌減其刑二分之
    一，就製造槍枝罪部分併依法遞減其刑。
  (五)爰審酌被告前無犯罪科刑紀錄，有臺灣高等法院被告前案紀
    錄表可考，素行尚可，僅因工作需要及興趣即自網路購買多
    枝手槍，及購買零件經加工後據以製造成可發射子彈具有殺
    傷力之槍枝，對於社會治安之潛在危害性尚鉅，惟未供作任
    何犯罪行為之用，兼衡其犯罪之手段及犯罪坦承犯行，態度
    良好，知所悔悟、起訴書記載從輕量刑之求刑內容等一切情
    狀，分別量處如附表所示之刑，暨就罰金部分諭知易服勞役
    之折算標準，並定如主文所示之應執行刑，且就併科罰金部
    分諭知如易服勞役之折算標準，以資懲儆。
  (六)再者，被告未曾因故意犯罪受有期徒刑以上刑之宣告，有前
    揭臺灣高等法院被告前案紀錄表在卷可佐，且被告年紀甚輕
    ，並有正當工作，有戶口名簿及員工在職證明書可考（本院
    卷第28、28-1頁），其因一時短於思慮，致觸法網，犯後坦
    承犯罪，深具悔意，經此偵審及科刑之教訓，應知警惕而無
    再犯之虞，本院因認其經此偵審程序及科刑教訓，當知所警
    惕，應無再犯之虞，認前開對其宣告之刑，以暫不執行為適
    當，併予宣告緩刑5 年，以啟自新。惟被告未經許可製造及
    持有具有殺傷力之槍枝，對於社會治安既有相當程度之潛在
    危害，為具體使被告得確切知悉其所為對社會治安負面影響
    ，是於緩刑宣告同時，認有命被告向公庫支付一定金額之必
    要，並依刑法第74條第2 項第4 款規定，命被告應向公庫支
    付15萬元。
  (七)末查，扣案之長槍1 枝（槍枝管制編號0000000000）、空氣
    氣槍1 枝（槍枝管制編號0000000000）、改造手槍1 枝（槍
    枝管制編號0000000000），及制式霰彈4 顆，經鑑定後，認
    均具殺傷力無訛，已如上述，皆屬違禁物，除上揭制式霰彈
    2 顆業經刑事局於鑑驗時擊發，而已不存在（前揭97年12月
    15日刑鑑字第0970168962號鑑定書參照），則以該本應沒收
    之物於本院為本件裁判時之狀態，應認已不存在（最高法院
    51年台上字第1134號判例、最高法院85年度台上字第2503號
    判決意旨參照），不為沒收之諭知，起訴意旨請求應予宣告
    沒收，自有誤會之外，其餘扣案之槍、彈，均應依刑法第38
    條第1 項第1 款規定宣告沒收。另扣案之鋼珠2 包、CO2 高
    壓氣瓶2 瓶，係供上揭空槍填充氣體後發射所使用之物，應
    依刑法第38條第1 項第2 款規定宣告沒收。至於扣案由直徑
    3.8 ±0.5 ㎜金屬彈頭組成之非制式子彈3 顆，因不具殺傷
    力，有內政部警政署刑事警察局97年12月15日刑鑑字第0970
    168962號鑑定書可稽（詳偵查卷第42-4 5頁），非屬違禁物
    ，性質也不屬所犯非法持有改造手槍罪所用之物，亦不予宣
    告沒收，附此敘明。
據上論斷，應依刑事訴訟法第299 條第1 項前段，槍砲彈藥刀械
管制條例第8 條第1 項、第4 項、第12條第4 項，刑法第11條前
段、第55條、第51條第5 款、第7 款、第62條前段、第59條、第
42條第3 項、第38條第1 項第1 款、第2 款、第74條第1 項第1
款、第2 項第4 款，判決如主文。
本案經檢察官鄭淑壬到庭執行職務。
中    華    民    國    98    年    10    月    30    日
                  刑事第二十庭  審判長 法  官  邱景芬
                                       法  官  廖怡貞
                                       法  官  吳佳穎
上列正本證明與原本無異。
如不服本判決，應於判決送達後10日內敘明上訴理由，向本院提
出上訴狀 (應附繕本) ，上訴於臺灣高等法院。其未敘述上訴理
由者，應於上訴期間屆滿後20日內向本院補提理由書「切勿逕送
上級法院」。
                                       書記官  周百川
中    華    民    國    98    年    10    月    30    日
附錄論罪科刑法條：
槍砲彈藥刀械管制條例第8條
未經許可，製造、販賣或運輸鋼筆槍、瓦斯槍、麻醉槍、獵槍、
空氣槍或第4條第1項第1款所定其他可發射金屬或子彈具有殺傷
力之各式槍砲者，處無期徒刑或5年以上有期徒刑，併科新臺幣1
千萬元以下罰金。
未經許可，轉讓、出租或出借前項所列槍枝者，處 5 年以上有期
徒刑，併科新臺幣 1 千萬元以下罰金。
意圖供自己或他人犯罪之用，而犯前二項之罪者，處無期徒刑或
 7 年以上有期徒刑，併科新臺幣 1 千萬元以下罰金。
未經許可，持有、寄藏或意圖販賣而陳列第 1 項所列槍枝者，處
 3年以上10年以下有期徒刑，併科新臺幣700萬元以下罰金。
第 1 項至第 3 項之未遂犯罰之。
槍砲彈藥刀械管制條例第12條
未經許可，製造、販賣或運輸子彈者，處 1 年以上 7 年以下有
期徒刑，併科新台幣 500 萬元以下罰金。
未經許可，轉讓、出租或出借子彈者，處 6 月以上 5 年以下有
期徒刑，併科新台幣 300 萬元以下罰金。
意圖供自己或他人犯罪之用，而犯前二項之罪者，處 3 年以上
10 年以下有期徒刑，併科新台幣 700 萬元以下罰金。
未經許可，持有、寄藏或意圖販賣而陳列子彈者，處 5 年以下有
期徒刑，併科新台幣 300 萬元以下罰金。
第 1 項至第 3 項之未遂犯罰之。
附表
┌──┬──────┬───────────────┬───────────┐
│編號│犯罪事實    │宣告之罪、刑                  │應沒收之物            │
├──┼──────┼───────────────┼───────────┤
│1   │如事實欄一(一)│未經許可，製造其他可發射子彈具│扣案發射子彈具有殺傷力│
│    │            │有殺傷力之槍枝，處有期徒刑壹年│之槍枝壹枝（槍枝管制編│
│    │            │拾月，併科罰金新臺幣捌萬元，罰│號0000000000）沒收。  │
│    │            │金如易服勞役，以新臺幣壹仟元折│                      │
│    │            │算壹日。                      │                      │
├──┼──────┼───────────────┼───────────┤
│    │如事實欄一(二)│未經許可，持有可發射子彈具有殺│扣案可發射子彈具殺傷力│
│2   │            │傷力之改造手槍，處有期徒刑壹年│之改造手槍壹枝（槍枝管│
│    │            │捌月，併科罰金新臺幣陸萬元，罰│制編號0000000000）、可│
│    │            │金如易服勞役，以新臺幣壹仟元折│發射金屬具殺傷力之空氣│
│    │            │算壹日。                      │槍壹枝（槍枝管制編號11│
│    │            │                              │00000000）、鋼珠貳包、│
│    │            │                              │CO2 高壓氣瓶貳瓶均沒收│
│    │            │                              │。                    │
├──┼──────┼───────────────┼───────────┤
│3   │如事實欄一(三)│未經許可，持有子彈，處有期徒刑│扣案具殺傷力之制式霰彈│
│    │            │月，併科罰金新臺幣壹萬元，罰│貳顆沒收。            │
│    │            │金如易服勞役，以新臺幣壹仟元折│                      │
│    │            │算壹日。                      │                      │
│    │            │                              │                      │
└──┴──────┴───────────────┴───────────┘


司法院資訊處製作；財團法人民間司法改革基金會備份。
